臺灣臺北地方法院刑事判決　　　　　　　　　　　九十二年度易字第二一四一號
　　公　訴　人　臺灣臺北地方法院檢察署檢察官
　　被　　　告　乙○○○
　　　　　　　　　　　　　國民.
右列被告因毀損案件，經檢察官提起公訴（九十二年度偵續字第四九號），本院判決
如：
    主  文
乙○○○無罪。
    理  由
一、公訴意旨略以：乙○○○為坐落於臺北市○○○路○段三五二號二樓及地下一樓
    房屋之所有權人，其自民國（下同）八十七年八月十五日起即將上開房屋出租予
    甲○○，雙方約定租期至九十二年八月十五日止，惟因甲○○無力按時繳付租金
    ，乙○○○竟不思與甲○○終止租賃契約以收回房屋，而基於概括犯意之聯絡，
    先於九十年十一月間趁甲○○出國之際，僱工拆除清理上址地下一樓甲○○所有
    之裝潢設備，復於九十一年二月間僱工清理上址二樓之裝潢設備，並毀損致令不
    堪使用，足以生損害於甲○○，再由乙○○○將該等房屋另行出租予他人，因認
    被告涉有刑法三百五十四條之毀損罪嫌。
二、被告之辯解：
    訊據被告乙○○○固坦承與告訴人甲○○就前揭房屋訂有租賃契約，被告並拆除
    前揭房屋室內裝潢設備，然堅決否認有何毀損犯行，辯稱：告訴人僅給付被告八
    、九個月租金，其後即積欠租金達新台幣（下同）六百餘萬元，雙方乃於九十年
    九月間，在被告家中合意終止租約，告訴人並將鑰匙、保全卡交付被告以返還房
    屋，惟雙方並未簽立書面以終止租約。被告乃於九十年十月間將本件房屋另行出
    租，被告並依據契約第十一條規定，將告訴人遺留之家具雜物等視作廢棄物予以
    清理等語。
三、按犯罪事實應依證據認定之，無證據不得推定其犯罪事實，又不能證明被告犯罪
    者，應諭知無罪之判決，刑事訴訟法第一百五十四條、第三百零一條第一項前段
    分別定有明文。而所謂認定犯罪事實之證據，係指足以認定被告確有犯罪行為之
    積極證據而言，該項證據自須適合於被告犯罪事實認定，始得採為斷罪資料。又
    犯罪事實所憑之證據，雖不以直接證據為限，間接證據亦包括在內；然而無論直
    接或間接證據，其為訴訟上之證明，須於通常一般之人均不致有所懷疑，而得確
    信其為真實之程度者，始得據為有罪之認定，倘其證明尚未達到此一程度，而有
    合理之懷疑存在時，即無從為有罪之認定（最高法院七十六年度台上字第四九八
    六號判例意旨參照）。
四、本院之判斷：
  (一)經查告訴人指述被告將上開房屋內、告訴人所有之裝潢設備予以拆除等情，業據
    被告於本院審理時坦承不諱，是告訴人指述此部分事實，固為真實。
  (二)次查被告就本件毀損行為，主觀上並無毀損犯罪故意：
    1.查被告辯稱：告訴人積欠租金六百餘萬元，雖曾簽發支票以支付租金，但拜託
      被告不要提示等語，並提出告訴人簽發之支票影本十紙為證，發票日分別為八
      十八年八月十五日、十一月十五日、十二月十五日以及八十九年一月至七月十
      五日。而告訴人雖陳稱：「有部分租金我確實沒有付，但八十九年到九十年間
      我陸陸續續有付現金給被告，她說票沒有在他手上，所以我也沒有拿回支票，
      我認為我沒有欠被告租金」等語（本院審判筆錄第五頁），惟告訴人並未舉證
      證明確實已如數給付租金，從而堪認被告辯稱告訴人有積欠大額租金一節，並
      非子虛。
    2.再查告訴人確實於九十年九月七日與被告簽立協議書，被告同意自九十年九月
      七日起至九月三十日止暫不收取租金，告訴人則同意被告進入前揭房屋，有該
      協議書影本一份附卷可稽（九十一年度偵字第一四八三五號卷第四十七頁）。
      而告訴人同意之原因，據被告所言，則係因「如果有人要來承租，我可以帶人
      進去看」，並為告訴人所不爭執（本院審判筆錄第三、五頁）。從而據此足以
      證明，雙方均有意終止租約，否則告訴人斷無同意被告帶領有意承租之人檢視
      前揭房屋之理。
    3.又查告訴人確實將系爭房屋之保全卡交付被告，為告訴人所不爭執，被告乃據
      此認定告訴人已將系爭房屋返還被告。告訴人雖指稱：「保全卡是解除設定用
      ，鑰匙沒有交還被告。被告要進去房間並不需要鑰匙，她可從地下室緊急逃生
      門進去，我有給管理員鑰匙。他跟管理員拿鑰匙，再用保全卡解除就可裝修，
      所以我沒有給被告鑰匙。根據協議書我有同意被告進去，所以我有給被告保全
      卡，鑰匙被告直接跟管理員拿就可進去，因此我沒有給被告鑰匙」（本院審判
      筆錄第五頁）。惟被告則辯稱：「地下室是告訴人經營酒店，怎麼可能鑰匙交
      給管理員，他說的不實在。他的地下室跟二樓都是從一樓進去，保全卡是從一
      樓開，一樓開後就可進入地下室及二樓，且保全卡是告訴人終止租約時才交付
      」（本院審判筆錄第八頁）。按被告及告訴人就開啟該屋是否要用鑰匙一節，
      二人辯解不同，惟就告訴人交付保全卡一事則無爭議。雖告訴人指稱是簽協議
      書時交付保全卡，非終止租約交付，然此為被告所否認；而依據協議書亦未載
      明告訴人有交付保全卡之事，顯見被告辯稱：因為終止租約才取回保全卡一詞
      ，為可採信。
    4.綜上所述，足認告訴人與被告已合意終止租約，告訴人已將上揭房屋歸還被告
      ，是被告依租賃契約第十一條「租賃期滿遷出時，乙方所有任何家具雜物，若
      有留置不搬者，應視作廢棄物論，任憑甲方處理，乙方絕不異議」之規定（九
      十一年度偵字第一四八三五號卷第九十四頁），逕自處理告訴人所留置雜物之
      行為，主觀上尚難認為具有毀損故意而實行毀損行為，並不構成刑法第三百五
      十四條毀損罪。至證人林高祥於偵查中證稱：九十年十月八日是告訴人開門讓
      伊取回刷卡機等語；按被告為肢體殘障、坐輪椅，從而被告辯稱：因告訴人連
      絡要開門，所以交保全卡給告訴人處理事務等語，顯與常情相符，尚難憑此認
      定告訴人未交回保全卡，附此敘明。
  (三)按告訴人之指訴係以使被告入罪為目的，必須調查其他證據證明被告之指訴與事
    實相符，始可採為證據，實務上迭著有明例。本件告訴人指訴被告毀損其所有之
    營業生財器具設備，為被告所堅決否認；且告訴人並未給付九十年十月份租金，
    為告訴人所自陳（本院審判筆錄第五頁），亦不出面處理留置於前揭房屋內之物
    品，其行為亦不足取。此外復查無其他證據足證告訴人之指訴與事實相符，自難
    僅憑告訴人之指訴，遽認被告有何毀損之犯行。則揆諸前開說明，應認被告罪嫌
    尚有不足，依法應諭知無罪之判決。
五、應適用之法律：
    依刑事訴訟法第三百零一條第一項，判決如主文。
本案經檢察官蔡立文到庭執行職務。
中　　　華　　　民　　　國　　九十三　　年　　　四　　　月　　二十八  　日
                                    臺灣臺北地方法院刑事第三庭
                                        審判長法  官  劉 慧 芬
                                              法  官  歐陽漢菁
                                              法  官  邱    琦
右正本證明與原本無異
如不服本判決，得自收送送達之日起十日內，向本院提出上訴狀
                                              書記官  林 素 霜
中　　　華　　　民　　　國　　九十三　　年　　　四　　　月　　二十九　　日
